臺灣高等法院臺南分院民事判決　　99年度再易字第34號
再 審 原告　亞東企業股份有限公司
法定代理人　莊惠美
訴訟代理人　唐淑民　律師
　　　　　　蕭道隆　律師
再 審 被告　張明標
訴訟代理人　邱創典　律師
上列當事人間因請求確認房屋所有權事件，再審原告對於中華民
國99年11月2日本院所為確定判決（98年度上易字第211號）提起
再審之訴，本院於100年5月3日言詞辯論終結，判決如下：
    主  文
再審之訴駁回。
再審訴訟費用由再審原告負擔。
    事實及理由
一、按再審之訴，應於三十日之不變期間內提起。前項期間，自
    判決確定時起算，判決於送達前確定者，自送達時起算；其
    再審之理由發生或知悉在後者，均自知悉時起算。又判決，
    於上訴期間屆滿時確定。至不得上訴之判決，於宣示時確定
    ；不宣示者，於公告時確定；民事訴訟法第500條第1項及第
    2項前段、第398條第1項前段及第2項分別定有明文。經查本
    件再審原告係對於本院民事確定判決，主張該判決有民事訴
    訟法第497條之再審事由，向本院提起再審之訴，依同法第4
    99條第1項之規定，專屬本院管轄。再審原告係於99年11月8
    日收受原確定判決，有送達證書可按（見本院98年度上易字
    第211號卷第178頁），則再審原告於99年11月25日提起本件
    再審之訴，有民事再審起訴狀一份在卷可參（見本院卷第4
    頁），並未逾民事訴訟法第500條第1項規定30日之不變期間
    ，合先敘明。
二、再審原告起訴主張略以：
(一)、本件再審僅依民事訴訟法第497條所規定之事由即就足以影
    響於判決之重要證物漏未斟酌所提起：
  1.系爭嘉義縣中埔鄉灣潭村8鄰新寮2號，同時有稅籍編號12（
    現仍存在）及稅籍編號73【已於民國（下同）98年6月19日
    註銷】二間房屋，其中稅籍編號12房屋係於57年間建造，面
    積343.1平方公尺；稅籍編號73之木造房屋卻早於29年間即
    已建造，面積僅為85.5平方公尺（26坪），二間房屋均係未
    保存登記之建物，其事實上處分權究為誰屬，應依客觀現存
    證據以查明、推論原始起造人為誰，不可單憑稅籍記載即遽
    以認定權利歸屬。
  2.再審原告主張稅籍編號12房屋為其出資興建之理由：因亞東
    公司於37年4月1日成立，嗣於55年間遷至中埔鄉社口村番仔
    坑5號，而系爭稅籍編號12房屋係於57年間興建完成，遂再
    於58年10月19日將公司地址遷於現址（灣潭村新寮2號），
    至於稅籍編號73之木造房屋，早在29年間即已建造完成，而
    當時亞東公司尚未成立，根本不可能興建該房屋。又亞東公
    司當時係經營農場，以面積僅26坪之稅籍編號73之木造房屋
    作為辦公室兼宿舍顯不合理，故稅籍編號12房屋應為亞東農
    場出資興建無訛。一審卷內所存之整本亞東公司證據資料（
    即向經濟部中部辦公室所調閱之亞東公司設立沿革及股東設
    籍之全本資料），即足以動搖原確定判決所認定稅籍編號12
    房屋所有權究係誰屬之判斷基礎，故本件實有就足影響於判
    決之重要證物漏未斟酌之再審事由。為此提起再審之訴，求
    為廢棄原確定判決等語。
(二)、聲明：
  1.前程序第一、二審確定判決均廢棄。
  2.先位聲明：確認坐落嘉義縣中埔鄉○○○段32之11號、32之
    137號二筆土地上，門牌號碼嘉義縣中埔鄉灣潭村8鄰新寮2
    號房屋為再審原告所有。
  3.備位聲明：再審被告所有坐落嘉義縣中埔鄉○○○段32之11
    號、32之137號二筆土地上，門牌號碼嘉義縣中埔鄉灣潭村8
    鄰新寮2號房屋應予拆除，並將所占用之土地返還予再審原
    告。
  4.前程序第一、二審及再審費用均由再審被告負擔。
三、再審被告答辯略以：
(一)、原確定判決並無再審原告所主張，就足以影響於判決之重要
    證物漏未斟酌之再審事由。
(二)、聲明：
  1.再審之訴駁回。
  2.再審訴訟費用由再審原告負擔。
四、按依民事訴訟法第466條不得上訴於第三審法院之事件，除
    同法第496條規定外，其經第二審確定之判決，如就足以影
    響於判決之重要證物，漏未斟酌者，亦得提起再審之訴，同
    法第497條前段固定有明文。惟所謂「重要證物漏未斟酌」
    係指前第二審言詞辯論終結前，已經存在並已為證據聲明之
    證據，而第二審並未認為不必要，而仍忽略證據聲明未為調
    查，或已為調查而未就其調查之結果予以判斷者而言。若已
    在前判決理由中說明其為不必要之證據或說明就調查之結果
    並不能為有利原告之事實判斷，則為已加斟酌，不得作為再
    審理由。又此所謂證物，專指「物證」而言（最高法院二十
    九年度上字第六九六號判例參照）。且「重要證物漏未斟酌
    」，係指當事人在前訴訟程序已經提出，原確定判決漏未斟
    酌亦即係指當事人在前訴訟程序已經提出，原確定判決漏未
    於判決理由中斟酌者而言；申言之，該項證物應係指如經斟
    酌，原判決將不致為如此之論斷者，若縱經斟酌亦不足影響
    原判決之內容，即與本條規定之要件不符。經查再審原告固
    主張再審被告故意以已倒塌滅失之稅籍編號73房屋之稅單交
    予再審原告，令再審原告誤會其一直使用之辦公廳舍兼宿舍
    即係早已倒塌之稅籍編號73房屋；而稅籍編號12房屋又早於
    60、70年度遭再審被告父子以法院拍賣及假買賣方式，強行
    取得所有權之紀錄，再審被告復於原審變更主張系爭稅籍編
    號12房屋是亞東公司同意場長張七郎建造，為使用借貸關係
    ，原審捨此不見，並就前述亞東公司設立沿革等足以認定系
    爭房屋所有權之重要證物未經斟酌。故本件實有就足影響於
    判決之重要證物漏未斟酌之再審事由云云。然查原確定判決
    是否為系爭事實及理由欄伍、一第(二)、(三)、(四)、(五)項，就再
    審原告房屋所有權人，已就再審原告所提出之證據詳為審酌
    （見本院98年度上易字第211號判決書第6-9頁），認再審原
    告主張系爭房屋為其所有尚屬無據。原確定判決並於理由欄
    第柒段表明「本件事證已臻明確，兩造其餘主張及攻擊或防
    禦方法並提出之證據資料，經斟酌後認均不影響本院所為前
    開論斷，自無逐一審論之必要」等語，有判決書附卷可按，
    是原判決顯係已就再審原告於前程序提出之證物均加以斟酌
    ，認不影響判決結果。是則再審原告主張原確定判決有重要
    證物漏未斟酌等語，自非實在，為無可取。況向經濟部中部
    辦公室所調亞東公司設立沿革及股東全部資料，亦對稅籍編
    號12或編號73之房屋無任何記載，自不足以影響於原確定判
    決對系爭房屋所有權誰屬之認定，揆諸首揭說明，亦不得作
    為再審理由。
五、綜上所述，原確定判決並無再審原告所指有重要證物漏未斟
    酌之情形。從而，再審原告依民事訴訟法第497條，提起本
    件再審之訴，委無足取，其再審之訴，為無理由。
六、本件待證事實已臻明確，兩造其餘攻擊防禦方法及舉證，對
    判決之結果已不生影響，爰不一一詳為審酌，附此敘明。
七、據上論結，本件再審原告之訴為無理由，依民事訴訟法第50
    5條、第78條，判決如主文。
中    華    民    國    100    年    5    月    17    日
                  民事第一庭    審判長法  官    丁振昌
                                      法  官    高明發
                                      法  官    李素靖
上為正本係照原本作成。
不得上訴。
中    華    民    國    100    年    5    月    19    日
                                      書記官    李良倩